【裁判字號】    98,訴,95
【裁判日期】    980303
【裁判案由】    損害賠償
【裁判全文】
臺灣臺中地方法院民事判決  98年度訴字第95號
原      告  乙○○
訴訟代理人  劉興文律師
被      告  甲○○
                        樓之2.
被      告  丙○○
共      同
訴訟代理人  葉涵德律師
上列被告因妨害婚姻及家庭案件，經原告提起刑事附帶民事訴訟
請求損害賠償（97年度附民字第600號），經本院刑事庭移送前
來，本院於民國98年2月17日言詞辯論終結，判決如下：
    主      文
被告應連帶給付原告新臺幣伍拾萬元，及自民國九十七年十一月
十九日起至清償日止，按年息百分之五計算之利息。
原告其餘之訴駁回。
本判決第一項得假執行；但被告如以新臺幣伍拾萬元為原告預供
擔保後，得免為假執行。
原告其餘假執行之聲請駁回。
    事實及理由
一、兩造主張：
  (一)原告起訴主張：原告與被告甲○○為夫妻，被告丙○○亦明
    知被告甲○○為有配偶之人。詎被告甲○○、丙○○竟各基
    於通姦與相姦之單一犯意，自民國（下同）97年5月某日起
    至96年10月9日，在台中市○○區○○路137號14樓之2被告
    甲○○之住處，發生性行為11次。而被告等之上揭行為，已
    侵害原告基於配偶關係之身分法益且情節重大，致原告身心
    受創。原告為國立臺灣藝術學院畢業，在美之采企業有限公
    司任職，每月基本薪資新台幣（下同）28,000元，爰依侵權
    行為之法律關係，請求被告連帶賠償精神慰撫金4,000,000
    元等語。並聲明：被告應連帶給付原告4,000,000元及自刑
    事附帶民事起訴狀繕本送達翌日起至清償日止，按年息5%計
    算之利息。願供擔保為假執行之宣告。
  (二)被告等對於原告指述被告等通姦、相姦之事實及原告陳報之
    學、經歷、薪資證明俱不爭執，但以：(1)原告已對被告甲○
    ○提起離婚之訴，並請求被告甲○○賠償精神慰撫金60萬元
    ，係同一事實重複請求。(2)被告甲○○與被告丙○○發生通
    姦行為，係因原告個性較強，雙方稍有意見不一，即大發雷
    霆，並於97年5月不告而別由台中搬回台北娘家居住，換言
    之，原告某些不當言行，與被告甲○○之通姦行為有相當因
    果關係，依過失相抵之例，原告在被告妨害家庭事件中亦有
    相當程度之責任。(3)被告甲○○僅高職畢業，現為印刷廠工
    人，每月薪資約3萬元；被告丙○○為高職畢業，在路邊攤
    幫人賣衣服，收入甚微，原告請求精神慰撫金400萬元，顯
    然過高等語，資為抗辯。並聲明：原告之訴駁回。如受不利
    之判決，願供擔保免為假執行。
二、得心證之理由：
  (一)原告主張其與被告甲○○為夫妻，被告丙○○亦明知被告甲
    ○○為有配偶之人，詎被告2人各基於通姦與相姦之犯意，
    在上開時、地，發生性行為11次之事實，已為被告所不爭執
    ；且被告2人所涉妨害家庭之犯行，亦經本院刑事庭以97年
    度簡字第1256號刑事判決，分別判處有期徒刑3月，如易科
    罰金，以1,000元折算1日，亦有刑事判決1件在卷可稽，並
    經被告2人同意引用上開刑事判決所認定之事實及證據，堪
    認原告主張之事實，俱屬真實。
  (二)按因故意或過失，不法侵害他人之權利者，負損害賠償責任
    。故意以背於善良風俗之方法，加損害於他人者亦同。數人
    共同不法侵害他人之權利者，連帶負損害賠償責任。不法侵
    害他人之身體、健康、名譽、自由、信用、隱私、貞操，或
    不法侵害其他人格法益而情節重大者，被害人雖非財產上之
    損害，亦得請求賠償相當之金額。前二項規定，於不法侵害
    他人基於父、母、子、女或配偶關係之身分法益而情節重大
    者，準用之；民法第184條第1項、第185條第1項、第195條
    第1項、第3項分別定有明文。查被告2人於前揭時、地之通
    姦、相姦之行為，係侵害原告基於配偶關係之身分法益，且
    其情節重大，原告主張其精神上蒙受痛苦，尚非無因，是其
    請求被告賠償其所受非財產上之損害即精神慰撫金，洵屬有
    據。
  (三)雖被告辯稱原告另對被告甲○○提起離婚之訴，一併請求精
    神慰撫金60萬元，故為同一事件重複起訴云云。然經原告陳
    報其對被告甲○○所提出之離婚訴訟，所請精神慰撫金之依
    據乃民法第1056條規定，核與原告提起本件訴訟之請求權基
    礎為民法第195條第3項規定，二者難謂訴訟標的同一；且原
    告提起本件刑事附帶民事訴訟係在97年11月10日，有起訴狀
    上之收狀章可查，時間上先於原告於97年11月13日對被告甲
    ○○提出之離婚訴訟，是原告後訴請判決離婚併同請求精神
    慰撫金，對於本件訴訟不生影響。
  (四)又被告抗辯原告個性較強，被告甲○○與原告稍有意見不一
    ，原告即大發雷霆，並於97年5月不告而別由台中搬回台北
    娘家居住，原告某些不當言行，與被告甲○○之通姦行為有
    相當因果關係，應依不當過失相抵之例，負相當程度之責任
    云云。然夫妻間共同生活，難免有意見不合而生齟齬之情，
    但除一方對於他方通姦行為已有容認之情事外，自不能以雙
    方生活上之爭執或衝突，做為一方通姦行為合理化之藉口。
    是被告泛指原告「某些不當言行」，與被告甲○○之通姦行
    為有相當因果關係，應援過失相抵之例，負相當程度之責任
    ，洵不足採。
  (五)精神慰撫金數額之酌定，應斟酌加害行為、兩造之身分、地
    位、家庭經濟能力，暨原告所受痛苦之程度等一切情狀。經
    查原告為國立臺灣藝術學院畢業，在美之采企業有限公司任
    職，每月基本薪資28,000元，名下除少數股利所得，別無其
    他不動產。被告甲○○為高職畢業，現為印刷工，每月收入
    30,000元，名下有坐落台中市○○區○○路137號14樓之2房
    屋及其土地各1筆；被告丙○○為高職畢業，在路邊攤幫人
    賣衣服，名下有汽車2輛等情，業據兩造陳述在卷，並有本
    院依職權調取之稅務電子閘門財產調件明細表3件附卷足憑
    。本院斟酌被告2人之通、相姦行為次數及期間，對於原告
    婚姻生活之圓滿、幸福所造成破壞之程度，致原告所受精神
    之痛苦程度、原告前開以被告甲○○通姦為由，訴請本院判
    決離婚，並請求精神慰撫金之數額60萬元，以及前述兩造之
    身分、地位、經濟能力之一切情狀，認原告請求被告連帶賠
    償精神慰撫金4,000,000元，實屬過高，應以500,000元為適
    當。
  (六)綜上所述，原告依侵權行為之法律關係，請求被告連帶給付
    精神慰撫金500,000元，及自刑事附帶民事起訴狀送達翌日
    即97年11月19日起至清償日止，按年息5%計算之利息，為有
    理由，應予准許。逾此範圍之請求，為無理由，應予駁回。
  (七)原告勝訴部分即前項所命被告連帶給付之金額未逾50萬元，
    應依民事訴訟法第389條第1項5款規定，依職權宣告假執行
    ，被告陳明願供擔保准予免為假執行，核無不合，爰酌定相
    當擔保金額併宣告之。原告其餘假執行之聲請，因訴之駁回
    而失所依附，應予駁回。
三、本件訴訟係原告提起刑事附帶民事訴訟，由本院刑事庭依刑
    事訴訟法第504條第1項規定移送前來，依同條第2項規定免
    繳納裁判費，本院審理期間亦未增加其他必要之訴訟費用，
    茲參酌臺灣高等法院暨所屬法院95年度法律座談會意見，無
    庸為訴訟費用負擔之諭知，附予敘明。
中    華    民    國    98    年    3     月     3    日
                  民事第二庭  法  官  王邁揚
以上為正本係照原本作成。
如對本判決上訴，須於判決送達後20日內向本院提出上訴狀。
中    華    民    國    98    年    3     月     3    日
                              書記官


司法院資訊處製作；財團法人民間司法改革基金會備份。
